臺灣板橋地方法院民事裁定　　　　　 100年度消債更字第32號
聲　請　人　李鴻德
上列當事人因消費者債務清理事件聲請更生，本院裁定如下：
    主        文
聲請駁回。
聲請費用由聲請人負擔。
    理        由
一、按「聲請更生或清算不合程式或不備其他要件者，法院應以
    裁定駁回之，但其情形可以補正者，法院應定期間先命補正
    」，消費者債務清理條例第8 條定有明文。又「債務人與金
    融機構協商成立者，不得聲請更生或清算。但因不可歸責於
    己之事由，致履行顯有重大困難者，不在此限」；「本條例
    施行前，債務人依金融主管機關協調成立之中華民國銀行公
    會會員辦理消費金融案件無擔保債務協商機制與金融機構成
    立之協商，準用前項之規定」，復為消費者債務清理條例（
    下稱本條例）第151 條第5 項、第6 項所明定。則債務清償
    方案成立後，固由債務人按其條件履行，惟需於其後發生情
    事變更，在清償期間收入或收益不如預期，致該方案履行困
    難甚或履行不能，因不可歸責於己，始能聲請更生或清算。
    此項規定旨在避免債務人任意毀諾已成立之協商，濫用更生
    或清算之裁判上債務清理程序，蓋以債務清償方案係經當事
    人行使程序選擇權所為之債務清理契約，債務人應受該成立
    之協議所拘束。債務人既已與金融機構協商成立，如認該協
    商方案履行有其他不適當情形，自仍應再循協商途徑謀求解
    決。
二、聲請意旨略以：聲請人積欠金融機構債務共新臺幣（下同）
    4,464,146 元，前於民國97年12月31日，即消費者債務清理
    條例施行前，與最大債權金融機構中國信託商業銀行股份有
    限公司（下稱中信銀行）達成債務協商，每月清償金額10,0
    00元，惟於協商成立當時，已轉讓予資產管理公司之債務未
    納入協商機制中，故資產管理公司仍持續對聲請人聲請強制
    執行扣押薪水，於98年8 月份又逢子女開學須繳納學費，聲
    請人之收入扣除資產管理公司之扣薪款項及小孩學費後，無
    法繳納當期之月付金，故聲請人履行協商方案至當月毀諾，
    此顯屬非可歸責於聲請人之事由而致履行有重大困難，且其
    無擔保或無優先權之債務總額未逾1200萬元，復未經法院裁
    定開始清算程序或宣告破產，爰聲請准予更生等語。
三、本件聲請人於消費者債務清理條例施行前，曾依照中華民國
    銀行公會會員辦理消費金融案件無擔保債務協商機制，與最
    大債權金融機構中信銀行成立協商，雙方約定自98年1 月起
    ，分72期，利率0%，第1 期至第71期每月繳納17,425元，第
    72期清償2,521,968 元，至全部清償為止。雙方並約定就第
    72期應清償之債務餘額，於屆期前另協商分期還款內容並另
    簽協議書至全部清償債務為止。聲請人履行7 期後，於98年
    8 月間毀諾等事實，有聲請人提出之前置協商機制協議書及
    98年1月至7月還款之上海商業儲蓄銀行自動櫃員機匯款交易
    明細表附卷可稽。是聲請人向本院聲請更生，自須審究其「
    協商成立後」是否有「不可歸責於己之事由致履行顯有重大
    困難」之情事，經查：
  (一)聲請人與金融機構債權人達成之前置協商方案，未納入移轉
    與資產管理公司之債務，聲請人開始履行協商方案後，資產
    管理公司仍繼續聲請執行其每月3分之1薪資等節，雖據聲請
    人提出臺灣臺北地方法院及臺灣士林地方法院執行命令影本
    為證，惟依上海商業儲蓄銀行人力資源處製作並由聲請人提
    出之「李鴻德（97/1~ 99/9）法院扣押款債權分配明細表」
    所載，債權人第一金融資產管理股份有限公司自97年1 月份
    至99年9 月止，均聲請法院扣押聲請人對於上海商業儲蓄銀
    行股份有限公司之每月薪資債權3 分之1 ，故聲請人自97年
    1 月起至99年9 月止，每月扣薪金額均為應發總額之3分之1
    ，且聲請人於97年12月31日與最大債權銀行達成協商後，聲
    請人仍履行協商方案達7期，亦顯見債權人之扣押執行未使
    聲請人失去履行原協商條件能力。故聲請人之財務狀況於協
    商還款期間與毀諾時之狀況相仿，並無重大改變，難認其與
    債權金融機構成立協商後，始發生不可歸責於己之事由，致
    使其履行協商方案具有重大之困難而無法繼續履行之事實，
    聲請人據此主張其有不可歸責於己之事由而不能繼續履行前
    已與最大債權銀行成立之協商條件一節，尚無可採。
  (二)聲請人雖另稱其因負擔子女開學之學雜費，導致於98年8 月
    毀諾云云。然聲請人縱因季節性之子女教育費用而一時周轉
    不靈，使其收入扣除基本生活開銷後無力再依約繳款，仍非
    不得透過中華民國銀行公會之「消費金融案件無擔保債務協
    商機制債務協商喘息期規定」申請協助，度過暫時之經濟困
    難，且聲請人循此途徑解決，益符合本條例兼顧保障債權人
    公平受償及重建復甦債務人經濟生活之立法目的。是聲請人
    履行協商縱然存在一時之困難，然其捨上開協助管道之申請
    ，逕毀棄已成立之協商承諾，即難認聲請人已盡其能力履行
    協商方案，尚難以之為非可歸責於己之事由。
四、綜上所述，本件依聲請人之主張，尚不足認聲請人於協商成
    立後，有不可歸責於己之事由致履行協商顯有重大困難之事
    實，是本件聲請人聲請更生，自不符本條例第151 條第5 項
    之規定，核其情形又屬無從補正，依首揭說明，本件自應駁
    回其更生之聲請。至於聲請人如尚認原協商條件超過其負擔
    能力，自仍尚得依照中華民國銀行公會通知各會員銀行之一
    致性個別協商方案，與債權銀行再次協商調整變更協商內容
    ，以解決聲請人對於金融機構所負之債務問題，附此說明。
五、依消費者債務清理條例第8 條、第15條，民事訴訟法第95條
    、第78條，裁定如主文。
中    華    民    國    100    年    2    月    25    日
                  民事第三庭法  官  張紫能
以上正本係照原本作成
如不服本裁定應於送達後10日內向本院提出抗告狀，並繳納抗告
費新臺幣1,000元
中    華    民    國    100    年    2    月    25    日
                            書記官  溫婷雅